【裁判字號】    96,上更(一),122
【裁判日期】    970508
【裁判案由】    違反毒品危害防制條例
【裁判全文】
臺灣高等法院高雄分院刑事判決     96年度上更(一)字第122號
上  訴  人
即  被  告  甲○○
選任辯護人  蔡淑媛律師
上列上訴人因違反毒品危害防制條例案件，不服臺灣高雄地方法
院94年度訴字第4087號中華民國95年8 月9 日第一審判決（起訴
案號：臺灣高雄地方法院檢察署94年度偵字第18026 號），提起
上訴，經判決後，由最高法院發回更審，本院判決如下：
     主  文
原判決撤銷。
甲○○連續販賣第二級毒品，累犯，處有期徒刑陸年，褫奪公權
肆年，新台幣伍仟元均沒收，如全部或一部不能沒收時，以其財
產抵償之。又連續販賣第一級毒品，累犯，處有期徒刑拾年，褫
奪公權捌年，扣案之電子磅秤壹台沒收銷燬之；新臺幣捌仟元沒
收，如全部或一部不能沒收時，以其財產抵償之。應執行有期徒
刑拾肆年，褫奪公權捌年。扣案之電子磅秤壹台沒收銷燬之；新
臺幣壹萬仟元沒收，如全部或一部不能沒收時，以其財產抵償
之。
     事  實
一、甲○○於民國92年間，因違反動產擔保交易法案件，經臺灣
    高雄地方法院判處有期徒刑5 月確定，嗣於93年8 月7 日執
    行完畢。詎仍不知警惕，竟意圖營利，並分別基於販賣第一
    級毒品海洛因及第二級毒品甲基安非他命之概括犯意，先於
    94年6 月初及上旬某日，以不詳方式聯絡A1，再於94年7 月
    8 日以後某日起至同年8 月15日止，以曾彥鳴名義申請之門
    號0000000000號行動電話（甲○○以不詳方式取得，無證據
    證明為其所有）為販賣毒品之聯絡工具，先後於如附表1 所
    示之時間、地點，以如附表1 所示之毒品價格，分別連續販
    賣第一級毒品海洛因及第二級毒品甲基安非他命予A1及A2施
    用（A1及A2於偵查中，均經檢察官同意依證人保護法規定予
    以身分保密，渠2 人之真實姓名年籍資料，均詳證人保護書
    2 份所載）。嗣於94年8 月5 日21時30分許，警方持臺灣高
    雄地方法院核發之搜索票，至甲○○位於高雄縣鳳山市○○
    路75號15樓C 棟租居處執行搜索時，當場扣得甲○○所有供
    其販賣毒品使用之電子磅秤1 台（殘有海洛因成分而無法剝
    離），並經警方循線查知上情。
二、案經高雄市政府警察局前鎮分局報告臺灣高雄地方法院檢察
    署檢察官偵查起訴。
    理  由
壹、程序方面
一、按被告以外之人於審判外之言詞或書面陳述，除法律有規定
    者外，不得作為證據，刑事訴訟法第159 條第1 項定有明文
    。證人A2於警詢中之陳述，係被告甲○○以外之人於審判外
    之言詞陳述，且其陳述與原審審理中證述之內容亦無明顯不
    符之處，被告及辯護人均爭執其警詢陳述無證據能力，本院
    認A2之警詢陳述並無證據能力。
二、次按被告以外之人於審判外之陳述，雖不符刑事訴訟法第15
    9 條之1 至第159 條之4 之規定，而經當事人於審判程序同
    意作為證據，法院審酌該言詞陳述或書面陳述作成時之情況
    ，認為適當者，亦得為證據；另當事人、代理人或辯護人於
    法院調查證據時，知有第159 條第1 項不得為證據之情形，
    而未於言詞辯論終結前聲明異議者，視為有前項之同意，刑
    事訴訟法第159 條之5 分別定有明文。本件檢察官、辯護人
    及被告等於本院前審準備程序時，就原審判決所引用各項證
    據（含傳聞證據、非傳聞證據及符合法定傳聞法則例外之證
    據）之證據能力，除爭執上開A2警詢陳述之證據能力外，餘
    均明示同意有證據能力（見本院前審卷第52頁），且於本院
    言詞辯論終結前，檢察官、辯護人及被告對於卷附具有傳聞
    證據性質之證據，既均已知其情，均未聲明異議，本院認除
    上開A2之警詢陳述外，其餘具有傳聞證據性質之證據，並無
    任何違法取證之不適當情形，以之作為證據使用係屬適當，
    自得採為認定被告犯罪事實之證據。
貳、實體方面
一、訊據上訴人即被告甲○○矢口否認有何販賣第一、二級毒品
    之犯行，辯稱：伊未使用0000000000號行動電話，A1、A2可
    能與伊有仇，伊未販賣毒品云云。
二、經查：
  (一)本件係警方於94年8 月4 日查獲A2施用毒品後，經A2帶往其
    購買毒品地點之鳳山市○○路與南華路口大樓，得知被告住
    處、綽號，警方即聲請搜索票前往搜索而查獲，當時在被告
    房間梳妝台扣得1 張記載電話的便條紙，再由上載電話申設
    人資料查獲A1，便條紙上並無A2電話等語，業據證人黃豊盛
    於本院前審審理時到庭結證屬實（見本院前審卷第86至90頁
    ，其中黃豊盛所陳述如第86至88頁第4 行所載之A1、A2，經
    核警方係先於94年8 月4 日查獲A2，非先查獲A1，故其所陳
    述之A1、A2應係時隔過久，所產生之混淆，故其上開陳述之
    A1 、A2 應屬相反，尚難認其陳述有何矛盾；至其於原審審
    理時所證述係先查獲A1、A2以外之另一證人云云，業據其於
    本院前審審理時予以更正，且其當時陳述或有因保護秘密證
    人之考量，亦難執此認其證言為不可採），復有原審法院核
    發之搜索票1 紙（見警卷第14頁），及載有電話之便條紙1
    張（屬應秘密事項，存於外放資料袋內）附卷可稽，並有電
    子磅秤1 台扣案可佐（經送驗後呈海洛因陽性反應，見偵卷
    第74頁所附之高雄醫學大學附設中和紀念醫院檢驗報告1 份
    ）。本件既係因員警依法執行搜索查獲A2，A2供述毒品購自
    被告，且帶同員警前往被告上開租居處大樓勘查後，再依法
    聲請搜索票，對被告上開租居處執行搜索，並自查扣之便條
    紙上所載電話查知確實有他人（即下述之秘密證人A1）向被
    告購買毒品，再循線查獲A1，終破獲本案，則證人A1、A2並
    非自行憑空出現指證被告，其證詞（詳下述）應具有相當之
    可信性。
  (二)被告確有於附表1 編號1 、2 、3 、4 所示之時間及地點，
    販賣第一級毒品海洛因及第二級毒品甲基安非他命予證人A1
    之事實，業據證人A1於檢察官偵查中及原審審理時證稱：伊
    有施用海洛因及甲基安非他命，伊曾打0000000000號行動電
    話給綽號「阿達」之人說要買毒品，綽號「阿達」之人就是
    被告，伊曾向被告買過4 次毒品，第1 次是在94年6 月初某
    日，伊向被告購買海洛因1 包 (新臺幣）1,000 元，第2 次
    是間隔3 至5 日後，向被告購買甲基安非他命1 包1,000 元
    ；之後在同年8 月15日下午2 時許，伊向被告買2,000 元的
    海洛因，在高雄市○○區○○路上之「桂林汽車旅館」旁，
    被告透過朋友將毒品交給伊；嗣於在同年8 月15日下午6 時
    許，伊向被告購買海洛因及甲基安非他命合計4,000 元，這
    次交易地點同樣是在上開「桂林汽車旅館」旁，被告是與其
    朋友一起來該汽車旅館，並將毒品交予伊等語屬實（見原審
    卷第76、77頁，第125 至136 頁）。證人A1與被告並無仇怨
    或其他金錢糾紛，此業據證人A1於檢察官偵查中證述屬實（
    見原審卷第77頁），其並無任意設詞誣陷被告之必要；且證
    人A1於偵查中向檢察官陳稱：希望其身分不要曝光等語，故
    檢察官遂依證人保護法之相關規定簽發證人保護書，將其身
    分予以保密，是證人A1如無上開確有向被告購買毒品之事實
    ，其並無虛構上開有向被告購買毒品之事實，而使自己陷於
    有可能遭報復之風險；又證人A1上揭證述內容，亦已自白其
    有施用第一、二級毒品之犯行，而對自己為不利之證述，其
    如無向被告購買上揭毒品之事實，並無任意證述上揭情事而
    陷自己於罪之必要；再上開便條紙上確有A1之行動電話號碼
    ，亦據證人黃豊盛於本院前審審理時結證屬實，且上開0000
    000000號行動電話之通聯紀錄中，經核亦確有A1行動電話之
    通聯（A1之電話號碼屬應秘密事項，不應載明，見外放通聯
    紀錄），是證人A1上揭證述，應可採信（至於94年6 月間，
    0000000000門號尚未經申租，A1應係以不詳方式聯絡被告購
    買毒品）。至於證人A1就附表1 編號2 部分，就交易毒品之
    時間與偵查中所述有些許差異，及就編號4 部分，其與被告
    交易之毒品，證人A1於偵查中僅證述係向被告購買甲基安非
    他命3,000 元等語，惟證人A1嗣於原審審理中，係經檢察官
    及辯護人交互詰問完畢後，再由原審訊問予以確認，證人A1
    就編號2 部分之交易時間，已證述確係間隔3 至5 日後；就
    編號4 部分，於該次之交易毒品時間及地點，其確有向被告
    購買海洛因及甲基安非他命合計4,000 元之事實，是應以其
    在原審審理時之證述內容較為可採。且證人A1嗣後於原審審
    理中之證述，僅係就其購買之毒品部分增加甲基安非他命，
    尚難認其前後之證述已有矛盾，證人A1之證詞仍可採信，併
    予敘明。至證人A1於原審審理時接受辯護人詰問時固曾證稱
    ：「（你毒品的來源為何？）我是向綽號『阿達』之人（即
    被告）幫我購買」、「（你如何叫阿達幫你購買毒品？）透
    過叫黃玉仁的朋友幫我購買」、「（被告是否曾經親自交毒
    品給你過？）沒有，1 次都沒有」等語；惟證人A1亦證稱：
    「（你有無直接打電話給阿達，直接向他拿毒品？）我有打
    電話給他說要買毒品，他再透過其他人拿毒品給我」等語（
    見原審卷第126 至128 頁）。證人A1既知悉如何直接與被告
    聯絡，何須再透過黃玉仁請被告幫忙購買毒品？且依卷附00
    00000000號通聯紀錄觀之，證人A1與被告亦有多次通聯之情
    形，殊無透過黃玉仁之必要。且證人A1嗣於接受檢察官詰問
    時已證稱：「（你在偵查中稱這3 次是否指你打電話給被告
    購買，而不是透過黃玉仁？）是」等語明確（見原審卷第13
    2 頁）。足見，證人A1上開證述應係與被告在庭時，受有人
    情或其他壓力之下所為避重就輕之詞，核與事實不符，自難
    執為有利被告之認定。
  (三)被告確於附表1 編號5 、6 、7 所示之時間及地點，販賣第
    一級毒品海洛因及第二級毒品甲基安非他命予證人A2之事實
    ，業據證人A2於檢察官偵查中及原審審理時證稱：伊有施用
    海洛因及甲基安非他命，伊曾打電話向被告買過3 次毒品，
    交易地點都是在五甲南華路上「肯德基」對面某棟大樓樓下
    ，第1 次是在94年7 月28日或29日，伊向被告購買甲基安非
    他命1,000 元（證人就此次交易之毒品，對照其於偵查中之
    證述，應係第二級毒品甲基安非他命無誤）；第2 次是在同
    年8 月2 日上午，伊向被告買海洛因及甲基安非他命合計2,
    000 元；第3 次是在同年8 月3 日中午，伊亦向被告買海洛
    因及甲基安非他命合計2,000 元等語屬實（見原審卷第73、
    74、79、80頁、第116 至125 頁，至其於94年9 月13日偵查
    中所證述之於94年8 月6 日上午帶警察去找「哥仔」一語，
    惟證人於同年月4 日即遭查獲，且被告於同年月5 日已遭搜
    索，是其應係於遭查獲之同日或翌日《即4 或5 日》帶同警
    員察看被告租居處，並非同年月6 日，是其上開陳述應係時
    隔多日記憶之誤差）。證人A2與被告並無仇怨或其他金錢糾
    紛，此業據證人A2於檢察官偵查中證述屬實（見原審卷第80
    頁），其並無任意設詞誣陷被告之必要；且證人A2於偵查中
    向檢察官陳稱：為了我的安全，請求檢察官以證人保護法保
    護等語，故檢察官遂依證人保護法之相關規定簽發證人保護
    書，將其身分予以保密，是證人A2如無上開確有向被告購買
    毒品之事實，其並無虛構上開有向被告購買毒品事實之必要
    ，而使自己陷於有可能遭報復之風險。又證人A2上揭證述內
    容，亦已自白其有施用第一、二級毒品之犯行，而對自己為
    不利之證述，其如無向被告購買上揭毒品之事實，並無證述
    上揭情事而陷自己於罪之必要，是證人A2上揭證述，應可採
    信。至於證人A2就其3 次向被告購買毒品之地點，於原審審
    理時係證述：均在高雄縣鳳山市○○路上「肯德基」對面某
    棟大樓樓下等語，與其在偵查中所述：鳳山市○○○路近鳳
    楠路旁、五甲路與鳳楠路口肯德基炸雞店，容或有些許出入
    ；暨就其與被告交易之毒品內容部分，證人A2於檢察官偵查
    中係證述：其第2 次係向被告購買毒品甲基安非他命，第3
    次則係毒品海洛因等語，與原審審理時所證述情形雖有所差
    異一節，惟就交易毒品地點部分，A2在檢察官偵查中所述交
    易毒品地點，均係在高雄縣鳳山市五甲附近，與其於原審審
    理時所證述之上開地點相近；且證人A2於原審審理時係經檢
    察官及辯護人交互詰問完畢後，再由原審訊問予以確認，應
    以其在原審審理時所證述之上開地點較為可採。另就交易之
    毒品內容部分，不論A2在檢察官偵查及本院前審審理時之證
    述，其均有向被告購買毒品海洛因及甲基安非他命，且其於
    原審審理時係經檢察官及辯護人交互詰問完畢後，再由原審
    訊問予以確認，其確有向被告購買如附表1 編號5 、6 、7
    所示之海洛因及甲基安非他命之事實，是亦應以其在原審審
    理時之證述內容較為可採。
  (四)原審辯護人辯稱：被告係於94年6 月底才承租高雄縣鳳山市
    ○○路75號15樓C 棟住處，故被告應無法在94年6 月初某日
    ，在該處販賣毒品予證人A1等語，並舉出證人曾淑華即被告
    之同居女友為證等語。證人曾淑華於原審審理中雖證稱：伊
    與被告是同居的男女朋友，伊曾與被告在94年6 月底，與被
    告在高雄縣鳳山市○○路75號15樓C 棟住過，當時是伊出面
    承租等語。惟依卷附之房屋租賃契約書1 份內容所載（見原
    審卷第196 至203 頁，被告並不爭執該租賃契約書之真正）
    ，上開租屋處之租賃期間係自94年5 月20日起，已與證人曾
    淑華所述其與被告係於94年6 月底居住該租屋處有所不符；
    且該租賃契約書上之承租人係曾淑琴，連帶保證人為曾淑萍
    ，均非證人曾淑華，亦與證人曾淑華上開所述係由其出面承
    租等語不符，是證人曾淑華上開證詞是否可信，顯有疑問。
    衡以證人曾淑華係被告之同居女友，此業據證人曾淑華及被
    告自承在卷，足見2 人關係親密，而本件被告係涉犯販賣第
    一、二級毒品之重罪，證人曾淑華基於係被告同居女友之關
    係，不無有袒護被告之可能。綜上，證人曾淑華係被告之同
    居女友，且其上揭關於入住上開租屋處時間之證詞與租賃契
    約書所載內容不符，其證詞容有瑕疵可指，尚難採信。辯護
    人此部分辯解，尚不足採。
  (五)被告雖辯稱：伊僅使用0000000000號，並無持有使用000000
    0000號行動電話作為聯絡工具，而該0000000000門號係曾彥
    鳴於94年7 月8 日向遠傳電信股份有限公司申租者，亦有該
    公司95年11月1 日傳真資料1 份附卷足憑（見本院前審卷第
    59、60頁）。惟證人曾淑華於原審審理時到庭證稱：「（00
    00000000手機門號是否被告所使用的電話？）好像是，很眼
    熟，但我不確定，我沒有打過這支號碼。我知道被告有1 支
    手機後面三碼是552 ，但是否這支我不清楚」等語（見原審
    卷第144 頁），被告與證人曾淑華曾有同居關係，對於被告
    係使用何行動電話對外聯絡應有相當認知，是其所證被告確
    有使用末三碼為552 號門號之行動電話，應屬可採，被告所
    辯已非可採。又警方於被告上開租居處房間梳妝台上所扣得
    便條紙上所載之行動電話中，經本院逐一比對卷附00000000
    00號通聯紀錄結果，自94年7 月18日起至同年8 月5 日止，
    除未發現與便條紙上之0000000000、0000000000號通聯外，
    其餘0000000000、0000000000、0000000000、0000000000、
    0000000000、0000000000、0000000000、0000000000、0000
    000000、0000000000、0000000000、0000000000、00000000
    00、0000000000、0000000000、0000000 、0000000 均與該
    0000000000號行動電話有通聯，且為幾乎每日多次之密集式
    通聯；而被告於94年8 月5 日21時30分遭警搜索後至同年月
    6 日17時50分經檢察官諭知具保釋放（見警卷第2 頁、偵卷
    第35頁），期間該0000000000號手機並無何使用之通聯情形
    ，直至同年月7 日2 時1 分35秒始再有使用通聯之情形（見
    外放通聯紀錄第244 頁），此有上開通聯紀錄足憑。被告既
    抄寫上開手機門號於便條紙上，自係供其聯絡之用，惟依其
    上開自承持用之0000000000號手機自94年7 月18日至94年9
    月30日止之通聯情形以觀，僅有0000000000、0000000000、
    0000000000、0000000000有通聯情形，其餘並未發現有通聯
    情形（見原審卷第205 至213 頁），已足見被告確有持用上
    開0000000000號手機對外聯絡之事實。再者，被告自承持用
    0000000000門號行動電話於94年7 月18日至同年月24日係搭
    配序號000000000000000 號手機使用，其於同年月23日5 時
    37分55秒使用該門號對外聯絡時之基地台係在高雄縣鳳山市
    ○○○路280 號4 樓（見原審卷第206 頁），而0000000000
    號於同日5 時29分3 秒使用之手機序號為000000000000000
    ，同日5 時43分29秒使用之手機序號已變為00000000000000
    0 ，其基地台為高雄縣鳳山市○○○路149 巷17弄2 號12樓
    屋頂（見外放通聯紀錄第51頁），足見0000000000、000000
    0000門號應係同一人持用，乃能以不同手機替換使用甚明。
    且經本院比對上開2 份通聯紀錄結果，0000000000號所搭配
    使用之多支手機（每1 手機各1 不同序號）中，序號000000
    000000000 、000000000000000 、000000000000000 、0000
    00000000000 等4 支手機，均有供0000000000門號搭配使用
    之紀錄（見外放通聯紀錄第51頁、第63至73頁、第241 至24
    6 頁、第249 、250 頁、第252 至257 頁、第137 至141 頁
    、第233 至236 頁、第240 、241 頁、第257 、258 頁）。
    被告既持用0000000000號行動電話，竟能與持用0000000000
    號行動電話之人如此密集之替換手機搭配使用，若非被告亦
    持用0000000000門號行動電話，衡情何能至此？是該000000
    0000號雖係曾彥鳴名義申租，惟從事販毒之人，為躲避檢警
    單位之追查，持用他人名義行動電話對外聯絡係屬常有之事
    ，顯難僅因該門號行動電話申租人非被告而為被告有利之認
    定。然因無證據足認曾彥鳴係屬本件販賣毒品犯行之共犯，
    本件又未扣得被告用以販毒聯絡用之手機，亦無從認上開門
    號手機為被告所有或曾彥鳴所有，應認被告係以不明方式取
    得曾彥鳴名義申租之上開門號行動電話供其從事本件販賣毒
    品犯行。被告上開所辯，顯係卸責之詞，不足採信。
  (六)又查證人A1確有於上述時間施用甲基安非他命之犯行，經送
    觀察勒戒後，認無繼續施用之傾向，經檢察官予以不起訴處
    分，有臺灣高雄地方法院檢察署94年度毒偵字第××××號
    檢察官不起訴處分書在卷可稽（見禁閱之證物袋）。而證人
    A2亦因施用海洛因犯行，經檢察官提起公訴，並經原審判刑
    在案，有原審95年度訴字第×××號刑事判決在卷可考（見
    禁閱之證物袋）。況查證人A1、A2係先後經警方查獲，而其
    等分別向警方供述向被告購買毒品情節，又互核一致，衡情
    應無誣攀之理，應可採信。
  (七)按非法販賣毒品海洛因、甲基安非他命均係政府嚴予查緝之
    違法行為，且該等毒品均無公定之價格，並可任意分裝或增
    減其份量，而每次買賣之價量，亦隨時依雙方關係之深淺、
    當時之資力、需求程度及對行情之認知等因素而異其標準，
    非可一概而論，因之販賣之獲利，除經坦承犯行，或帳冊價
    量均臻明確外，委難察得實情，而販賣之人從價差或量差中
    牟利方式雖異，惟其圖利之非法販賣行為則均相同，是縱未
    確切查得販賣賺取之實際差價，但除別有事證，足認係按同
    一價格轉讓，確未牟利之情形外，尚難執此認非法販賣之事
    證有所不足，致知過坦承者難辭重典，飾詞否認者反得逞僥
    倖，而失情理之平；且海洛因、甲基安非他命均價格昂貴，
    取得不易，苟無利可圖，應無甘冒被查緝法辦之危險而平白
    為轉讓毒品之可能，是其販入之價格必較售出之價格低廉，
    而有從中賺取買賣差價牟利之意圖及事實，應屬符合論理法
    則且不違背社會通常經驗之合理判斷。本件證人A1、A2分別
    向被告購買如附表1 所示之海洛因、甲基安非他命等情，均
    業如上述，堪認被告係分別出於賺取差價之牟利意圖，而分
    別販賣第一、二級毒品甚明。
  (八)綜上所述，被告確有如附表1 所示販賣第一、二級毒品予證
    人A1及A2之犯行，已如上述，其上揭所辯，僅係事後卸責之
    詞，不足採信。本件事證明確，被告上開犯行均堪以認定。
三、查被告行為後，如附表2 所示之相關法律均業經變更，並均
    於95年7 月1 日生效施行，玆經整體比較結果，裁判時法並
    未較有利於被告，從而，依刑法第2 條第1 項前段規定，自
    應適用各該行為時法，亦即修正前刑法規定至明。次查海洛
    因及甲基安非他命，分別係毒品危害防制條例第2 條第2 項
    第1 、2 款所稱之第一、二級毒品。核被告所為，係犯毒品
    危害防制條例第4 條第1 項之販賣第一級毒品罪，及同條第
    2 項之販賣第二級毒品罪。被告持有毒品海洛因及甲基安非
    他命之低度行為，均應為販賣毒品之高度行為所吸收，不另
    論罪。被告如附表所示先後多次販賣第一、二級毒品之犯行
    ，均時間緊接，方法相同，且分別觸犯構成要件相同之罪名
    ，顯各係基於概括犯意反覆為之，均應依刑法修正前之連續
    犯規定，分別以一罪論。被告以上所犯2 罪間，犯意各別罪
    名互殊，應予分論併罰。又被告於92年間，因違反動產擔保
    交易法案件，經原審法院判處有期徒刑5 月確定，並於93年
    8 月7 日執行完畢之事實，有臺灣高等法院被告前案紀錄表
    1 份在卷可查，其受有期徒刑之執行完畢，5 年以內再犯本
    件有期徒刑以上之罪，為累犯，本應依法加重其刑，惟因被
    告所犯之連續販賣第一級毒品罪，法定本刑死刑、無期徒刑
    ，及被告所犯之連續販賣第二級毒品罪之最重本刑無期徒刑
    部分，依刑法第64條及第65條規定，均不得再予加重，僅就
    法定本刑中關於有期徒刑、罰金之部分加重之。又就附表編
    號4 被告販賣第一級毒品部分、編號6 被告販賣第一級毒品
    部分、編號7 被告販賣第二級毒品部分，雖均未據檢察官起
    訴，惟與起訴部分均各有連續犯之裁判上一罪關係，為起訴
    效力所及，本院自得併予審理。又被告販賣毒品數量不多，
    販賣所得僅13,000元（第一級毒品部分8,000 元、第二級毒
    品部分5,000 元）不多，其與坊間大盤販賣毒品之危害情形
    ，顯然有別而無從比擬，如量處最低度之無期徒刑、或有期
    徒刑7 年猶嫌過重，顯屬情輕法重，衡情不無可憫，爰依刑
    法第59條之規定減輕其刑（修正前刑法第64條第2 項所定之
    「死刑減輕者，為無期徒刑或15年以下12年以上有期徒刑」
    、第65條第2 項所定之「無期徒刑減輕者，為7 年以上有期
    徒刑」之規定，較修正後之「死刑減輕者，為無期徒刑」、
    「無期徒刑減輕者，為20年以下15年以上有期徒刑」為輕，
    自應適用有利於被告之修正前刑法第64條第2 項、第65條第
    2 項規定），併就法定刑之有期徒刑、罰金刑部分並依法先
    加重後減輕之。
四、原審認被告罪證明確，予以論罪科刑，固非無見；惟查：
    被告係以不詳方式及曾彥鳴名義申租之0000000000號行動電
    話為聯絡工具，而販賣海洛因、甲基安非他命，原審未予認
    定，且未予以敘明，尚有未洽。被告販賣第一級毒品海洛
    因法定本刑中之死刑、無期徒刑，依法固不得加重其刑，惟
    其法定刑中之罰金部分，於有加重事由時，仍應加重其刑，
    原審未予加重其刑，亦有未洽。被告以上所犯2 罪間犯意
    各別，罪名互殊，應予分論併罰。而原判決認被告所犯2 罪
    間，具有想像競合犯之關係，從一重處斷，亦有可議。被告
    上訴意旨，仍執陳詞，否認犯罪，空言指摘原判決不當，雖
    無理由，惟原審既有上開可議自應由本院將原判決撤銷改判
    。審酌被告為圖非法利益而販賣海洛因及甲基安非他命，戕
    害他人之身心健康，殊屬不當，犯後仍飾詞否認販賣毒品，
    未見深切悔意，及其犯罪所得不多等一切情狀，爰分別量處
    如主文第2 項所示之刑，並定其應執行刑如主文第2 項所示
    。另依被告犯罪之性質，本院認有褫奪公權之必要，爰依修
    正前刑法第37條第2 項規定分別併諭知褫奪公權4 年及8 年
    ，並定應執行褫奪公權8 年。另修正後刑法第51條第5 款關
    於定執行刑部分，較不利於被告，比較新舊法，自以適用修
    正前第51條第5 款規定，較有利於被告。扣案之電子磅秤1
    台，經送驗後呈海洛因陽性反應，已如上述，客觀上可認係
    供被告犯罪使用之物，且因其已觸碰、沾染毒品海洛因而難
    以析離，自應視同為毒品，依毒品危害防制條例第18條第1
    項前段規定，諭知沒收銷燬之。被告就如附表1 所示之販毒
    所得合計13,000元，應依同條例第19條第1 項規定諭知沒收
    ，如全部或一部不能沒收時，以其財產抵償之。至於另扣案
    之白粉1 包（經送驗無毒品反應，見卷附法務部調查局鑑定
    通知書1 份）、葡萄糖1 包、放大鏡1 支、玻璃球吸食器1
    組、搗藥器1 組、湯匙1 支、塑膠鏟子3 支、夾鏈袋11包等
    物，被告於原審審理中供稱：上開物品均係伊所有，但係供
    其施用毒品之用或看古董之用等語，且客觀上亦難認與被告
    上開販賣毒品之犯行有所關聯，爰均不予宣告沒收。又被告
    販賣毒品所用之0000000000門號行動電話，係由曾彥鳴具名
    申租，被告所使用之手機亦均未扣案，被告亦否認為其所有
    ，均如上述，故難認係被告所有之物，自無從宣告沒收，併
    此敘明。
據上論結，應依刑事訴訟法第369 條第1 項前段、第364 條、第
299 條第1 項前段，毒品危害防制條例第4 條第1 項、第2 項、
第18條第1 項前段、第19條第1 項，刑法第11條、第2 條第1 項
、第59條，修正前刑法第56條、第47條、第37條第2 項、第51條
第5款、第8款，判決如主文。
本案經檢察官林慶宗到庭執行職務。
中    華    民    國    97    年    5     月    8     日
                  刑事第九庭    審判長法  官  莊秋桃
                                      法  官  范惠瑩
                                      法  官  謝宏宗
以上正本證明與原本無異。
如不服本判決應於收受本判決後10日內向本院提出上訴書狀，其
未敘述上訴理由者，並得於提起上訴後10日內向本院補提理由書
狀（均須按他造當事人之人數附繕本）「切勿逕送上級法院」。
中    華    民    國    97    年    5     月    9     日
                                      書記官  熊惠津
附錄本判決論罪科刑法條：
毒品危害防制條例第4條第1項、第2項
製造、運輸、販賣第一級毒品者，處死刑或無期徒刑；處無期徒
刑者，得併科新臺幣1 千萬元以下罰金。
製造、運輸、販賣第二級毒品者，處無期徒刑或7 年以上有期徒
刑，得併科新臺幣7 百萬元以下罰金。
附表1：
┌──┬─────┬──────┬────────┐
│編號│ 販賣對象 │販賣時間    │販賣毒品之種類  │
│    │          │販賣地點    │數量及價格      │
├──┼─────┼──────┼────────┤
│1   │A1        │94年6 月初某│第一級毒品海洛因│
│    │          │日          │1 包            │
│    │          │高雄縣鳳山市│1,000 元        │
│    │          │南華路75號15│                │
│    │          │樓C 棟被告住│                │
│    │          │處          │                │
├──┼─────┼──────┼────────┤
│2   │同上      │94年6 月上旬│第二級毒品甲基安│
│    │          │某日（距編號│非他命1包       │
│    │          │1 該次約3 至│1,000元         │
│    │          │5 日後）    │                │
│    │          │地點同上    │                │
├──┼─────┼──────┼────────┤
│3   │同上      │94年8 月15日│第一級毒品海洛因│
│    │          │14時許      │1 包            │
│    │          │高雄市小港區│2,000元         │
│    │          │中平路上之「│                │
│    │          │桂林汽車旅館│                │
│    │          │」旁        │                │
├──┼─────┼──────┼────────┤
│4   │同上      │94年8 月15日│第一級毒品海洛因│
│    │          │18時許      │1 包3,000 元及第│
│    │          │地點同上    │二級毒品甲基安非│
│    │          │            │他命1 包1,000 元│
│    │          │            │合計4,000 元    │
├──┼─────┼──────┼────────┤
│5   │A2        │94年7 月28日│第二級毒品甲基安│
│    │          │或29日某時許│非他命1 包      │
│    │          │高雄縣鳳山市│1,000 元        │
│    │          │五甲路與南華│                │
│    │          │路上「肯德基│                │
│    │          │」速食店對面│                │
│    │          │某大樓樓下  │                │
├──┼─────┼──────┼────────┤
│6   │同上      │94年8 月2 日│第一級毒品海洛因│
│    │          │上午某時    │及第二級毒品甲基│
│    │          │地點同上    │安非他命各1 包  │
│    │          │            │每包均1,000 元，│
│    │          │            │合計2,000 元    │
├──┼─────┼──────┼────────┤
│7   │同上      │94年8 月3 日│第一級毒品海洛因│
│    │          │中午        │及第二級毒品甲基│
│    │          │地點同上    │安非他命各1 包，│
│    │          │            │每包各1,000 元，│
│    │          │            │合計2,000 元    │
└──┴─────┴──────┴────────┘
附表2：
┌──────┬─────────────┬─────────────┬───────┬────┐
│變更條文    │行為時法之內容            │裁判時法之內容            │比  較  理  由│比較結果│
├──────┼─────────────┼─────────────┼───────┼────┤
│【累犯變更】│受有期徒刑之執行完畢，或受│受徒刑之執行完畢，或一部之│修正前受徒刑執│本案被告│
│刑法第47 條 │無期徒刑或有期徒刑一部之執│執行而赦免後，5年以內故意 │行完畢後5 年以│係故意再│
│、第49條    │行而赦免後，5 年以內再犯有│再犯有期徒刑以上之罪者，為│內再犯有期徒刑│犯罪，不│
│            │期徒刑以上之罪者，為累犯，│累犯，加重本刑至二分之一。│以上之罪，含因│論依新法│
│            │加重本刑至二分之一。      │第98條第2 項關於因強制工作│故意或過失再犯│或舊法，│
│            │                          │而免其刑之執行者，於受強制│之情形，但前所│被告均構│
│            │累犯之規定，於前所犯罪依軍│工作處分之執行完畢或一部之│犯之罪不含依軍│成累犯，│
│            │法或於外國法院受裁判者，不│執行而免除後，5 年以內故意│法所犯之罪。雖│修正後之│
│            │適用之。                  │再犯有期徒刑以上之罪者，以│修正後不含過失│法律並未│
│            │                          │累犯論。                  │再犯罪，但前所│較有利於│
│            │                          │                          │犯之罪含依軍法│被告，應│
│            │                          │累犯之規定，於前所犯罪在外│而犯之罪，且新│依被告行│
│            │                          │國法院受裁判者，不適用之。│法增訂強制工作│為時即舊│
│            │                          │                          │處分與刑罰之執│法規定論│
│            │                          │                          │行效果得以互代│以累犯。│
│            │                          │                          │之擬制累犯之規│        │
│            │                          │                          │定。          │        │
├──────┼─────────────┼─────────────┼───────┼────┤
│【連續犯】  │連續數行為而犯同一罪名者，│已刪除                    │依舊法規定，以│舊法有利│
│刑法第56條  │以一罪論。但得加重其刑至二│                          │概括犯意為數行│        │
│            │分之一。                  │                          │為，而觸犯同一│        │
│            │                          │                          │罪名者，為連續│        │
│            │                          │                          │犯而僅論以一罪│        │
│            │                          │                          │。惟新法刪除此│        │
│            │                          │                          │規定後，除非符│        │
│            │                          │                          │合接續犯或包括│        │
│            │                          │                          │一罪之情形，可│        │
│            │                          │                          │認為構成單一之│        │
│            │                          │                          │犯罪外，均應認│        │
│            │                          │                          │係數罪併罰。  │        │
└──────┴─────────────┴─────────────┴───────┴────┘
                                                   W


司法院資訊處製作；財團法人民間司法改革基金會備份。
